【裁判字號】    90,台上,5471
【裁判日期】    900906
【裁判案由】    誣告
【裁判全文】
最高法院刑事判決                                九十年度台上字第五四七一號
    上  訴  人  甲○○
右上訴人因誣告案件，不服台灣高等法院台南分院中華民國八十八年六月三十日第二
審判決（八十八年度上訴字第二三六號，起訴案號：台灣台南地方法院檢察署八十七
年度偵字第三四五四號），提起上訴，本院判決如左：
    主  文
上訴駁回。
    理  由
按刑事訴訟法第三百七十七條規定，上訴於第三審法院，非以判決違背法令為理由，
不得為之。是提起第三審上訴，應以原判決違背法令為理由，係屬法定要件。如果上
訴理由狀並未依據卷內訴訟資料，具體指摘原判決不適用何種法則或如何適用不當，
或所指摘原判決違法情事，顯與法律規定得為第三審上訴理由之違法情形，不相適合
時，均應認其上訴為違背法律上之程式，予以駁回。本件原判決認定上訴人甲○○意
圖使徐春龍受刑事處分，於民國八十六年九月三十日下午三時四十分許，虛構事實向
台灣台南地方法院誣指徐春龍於八十六年三月十七日下午，冒用上訴人之名義，偽造
其署押簽收台灣台南地方法院寄發予上訴人定於八十六年三月二十四日執行之點交通
知書，致生損害於上訴人。經台灣台南地方法院檢察署檢察官查明上情，對徐春龍為
不起訴處分確定等情。係以上開上訴人至台灣台南地方法院檢察署對徐春龍提出「偽
造文書」告訴，經台灣台南地方法院檢察署檢察官查明，並對徐春龍以八十六年度營
偵字第一七一五、一九○八號為不起訴處分，上訴人不服聲請再議，經再議駁回確定
，上訴人涉有誣告罪嫌等情，有該不起訴處分書及再議處分書附卷可稽。偵查中，檢
察官將上訴人於偵查中簽名之筆跡，與台灣台南地方法院八十四年度執字第七○二九
號案件，上訴人於各該調查筆錄、收受通知之送達證書、聲請、抗議或陳情狀親自簽
名筆跡，與八十六年三月十七日收受點交通知送達證書上之「甲○○」簽名之筆跡是
否同一人筆跡？經送憲兵司令部刑事支援中心鑑定結果，該八十六年三月十七日收受
點交通知送達證書上之「甲○○」簽名之筆跡與上訴人當庭簽名之字跡書寫個性、慣
性及特徵均相符合，有憲兵司令部刑事支援中心鑑驗通知書一份在卷可按。足見該八
十六年三月十七日收受點交通知送達證書上之「甲○○」之簽名係上訴人親自收受後
所簽，而非上訴人指訴係徐春龍所偽簽。又八十六年三月二十四日執行點交通知，執
行法院寄送上訴人台南縣東山鄉○○村○○路四十五號住處，因上訴人未住該處，經
轉送上訴人承租處所，由台南郵局大同路支局郵差於八十六年三月十七日送達由上訴
人親自收受，業據證人即送達該信件之郵差郭政雄於原審到庭證稱：該信件係伊送達
，該信件係改送，原係送東山後改址送仁德，係大同路郵局之郵件，伊當時負責送仁
德鄉太子村及土庫村，我是送給本人簽收，有印象上訴人名字，通常由本人簽收，如
非本人簽收，會註明關係，如不認識本人會核對身分證，該送達證書其上註明係本人
收受，應是本人簽收等語，核與上訴人所述八十五年十月一日至八十六年九月三十日
係租屋於台南縣仁德鄉○○村○○路二一一巷十六弄十三號相符。益足證該八十六年
三月十七日收受點交通知送達證書上之「甲○○」之簽名係上訴人親自收受，而非如
上訴人指訴係徐春龍所偽簽無訛。上訴人於八十六年三月十八日向執行法院聲請暫緩
點交之聲請，係其於八十六年三月十七日收受自台南縣東山鄉○○村○○路四十五號
轉送之點交通知，而據以聲請，並非自龍潭派出所寄存送達之通知甚明。上訴人明知
其親自簽收通知而於送達證書上簽名，卻誣指係徐春龍偽簽其名，而提起徐春龍偽造
文書之告訴，就其親身經歷之事實，自難諉為出於懷疑，是其所辯徐春龍既係拍定人
又住於隔壁，而其筆跡類似，伊據此為申告，自非誣告云云，亦非可採。並以上訴人
於原審辯稱其所告訴徐春龍偽造文書係指八十六年四月十六日點交所偽簽之送達證書
，非八十六年三月十七日之送達證書，且其於八十六年三月十七日接到永康派出所轉
交之點交通知，始委請律師書寫暫緩點交聲請書云云，均不足採取，上訴人聲請鑑定
徐春龍筆跡，因事實已明確，並無必要，均於理由內詳予指駁說明，因認第一審適用
刑法一百六十九條第一項之規定，論處上訴人誣告罪刑，已詳述其所憑之證據及其認
定之理由，所為論斷與卷內證據資料相符，從形式上觀察，並無何違法情事。上訴人
上訴意旨略以其與徐春龍有利害關係，徐春龍代收法院送達之文書而拒未告知，因此
懷疑徐春龍模仿上訴人筆跡代收，非完全出於捏造。原判決未將徐春龍之筆跡送鑑定
，亦屬調查未盡。上訴人未住東山住處，自不可能收受法院之通知書，原判決卻憑證
人許振昌、郭政雄之證言為論罪之依據，自屬判決違法等語，並未依據卷內訴訟資料
，對原判決究竟如何不適用法則或適用不當為具體之指摘，徒憑己見，就原判決已說
明事項，或屬原審採證認事職權之適法行使，與判決本旨無關之枝節，任意指摘為違
法，且為單純事實之爭執，均不得據為第三審上訴之合法理由。其上訴違背法律上之
程式，應予駁回。
據上論結，應依刑事訴訟法第三百九十五條前段，判決如主文。
中      華      民      國     九十     年      九      月      六      日
                              最高法院刑事第七庭
                                  審判長法官  吳  雄  銘
                                        法官  池  啟  明
                                        法官  石  木  欽
                                        法官  郭  毓  洲
                                        法官  吳  三  龍
      右正本證明與原本無異
                                              書  記  官
中      華      民      國     九十     年      九      月      十      日


司法院資訊處製作；財團法人民間司法改革基金會備份。
